【裁判字號】    98,上訴,3313
【裁判日期】    981022
【裁判案由】    毒品危害防制條例
【裁判全文】
臺灣高等法院刑事判決                98年度上訴字第3313號
上  訴  人
即  被  告  甲○○
上列上訴人因違反毒品危害防制條例案件，不服臺灣板橋地方法
院98年度訴字第1945號，中華民國98年7月14日第一審判決（起
訴案號：臺灣板橋地方法院檢察署98年度毒偵字第2202號），提
起上訴，本院判決如下：
    主  文
上訴駁回。
    事  實
一、甲○○前於民國94年間因施用第一級毒品案件經臺灣板橋地
    方法院以94年度毒聲字第320號裁定送觀察、勒戒後，認有
    繼續施用毒品之傾向，復經該院以94年度毒聲字第1265號裁
    定施以強制戒治，於95年2月20日停止處分釋放，於同年6月
    26日執行完畢。詎仍不知悔改，明知海洛因業經公告係毒品
    危害防制條例第2條第2項第1款所列之第一級毒品，不得非
    法持有、施用，仍基於施用第一級毒品海洛因之犯意，於98
    年3月13日上午7時30分許，在臺北縣板橋市○○路江子翠友
    人住處內以香菸燃燒之方式施用第一級毒品海洛因1次。嗣
    於同日上午11時許，為警在臺北縣板橋市○○路2段608巷與
    仁化街交岔口查獲，並扣得其所有供其施用之第一級毒品海
    洛因1包（毛重0.1880公克、淨重0.0180公克，取樣0.0006
    公克，驗餘淨重0.0174公克）。
二、案經臺北縣政府警察局海山分局移送臺灣板橋地方法院檢察
    署檢察官偵查起訴。
    理  由
一、上開時、地施用第一級毒品海洛因之事實，業據上訴人即被
    告甲○○於原審及本院準備程序時供認不諱，又被告於前揭
    時、地經警查獲後所採尿液，經送臺灣檢驗科技股份有限公
    司先後以酵素免疫分析法及氣相層析質譜法鑑定結果，確呈
    嗎啡陽性反應，有臺北縣政府警察局海山分局毒品案件尿液
    檢體編號及姓名對照表（偵卷第21頁），及上述公司濫用藥
    物檢驗報告（編號：UL/2009/30532）各1份在卷可稽（偵卷
    第34頁）。又扣案之棕褐色粉末1包（毛重0.1880公克、淨
    重0.0180公克，取樣0.0006公克，驗餘淨重0.0174公克）經
    鑑驗後認係第一級毒品海洛因，有交通部民用航空局航空醫
    務中心毒品鑑定書1紙附卷可查（偵卷第42頁），足認被告
    前揭自白核與事實相符，堪可採信。本件被告施用第一級毒
    品犯行，洵堪認定。
二、按海洛因為毒品危害防制條例第2條第2項第1款所稱之第一
    級毒品，不得施用、持有。次按觀察、勒戒或強制戒治執行
    完畢釋放後，5年內再犯第10條之罪者，應依一般刑事訴訟
    程式予以起訴論罪科刑，此觀諸毒品危害防制條例第23條第
    2項規定自明本件。被告前於94年間因施用第一級毒品案件
    經臺灣板橋地方法院以94年度毒聲字第320號裁定送觀察、
    勒戒後認有繼續施用毒品之傾向，復經該院以94年度毒聲字
    第1265號裁定施以強制戒治，於95年2月20日停止處分釋放
    ，於同年6月26日執行完畢，有臺灣板橋地方法院檢察署刑
    案資料查註紀錄表、全國施用毒品案件紀錄表及本院被告前
    案紀錄表各1件在卷可參，核被告於上開強制戒治執行完畢
    釋放後5年內再犯本件施用第一級毒品所為，係犯毒品危害
    防制條例第10條第1項之施用第一級毒品罪。被告持有第一
    級毒品之低度行為，為施用第一級毒品之高度行為所吸收，
    不另論罪。
三、原審認被告罪證明確，因而適用毒品危害防制條例第10條第
    1項、第18條第1項、第23條第2項，刑法第11條前段、第38
    條第1項第2款，並審酌被告有毒品、槍砲等多項前科，顯示
    素行不佳，竟於假釋期間不思受有寬典而改過自新，反再犯
    本案，顯然先前所施之保安處分、刑之執行，均未收矯治、
    警惕之效，被告既無確實戒毒之決心，自應施以相當之刑罰
    ，以期收教化之功能，兼衡其於法院審理時自知事證明確，
    未多為無謂辯解而坦承犯行，且其施用毒品犯行所生危害，
    主要以自戕身心健康為主，對於他人生命、身體、財產等法
    益，尚未查得重大直接危害等一切情狀，量處有期徒刑9月
    。復敘明扣案之第一級毒品海洛因1包（驗餘淨重0.0174公
    克），為本案查獲之毒品，被告自承上開毒品為其所有供己
    施用之物（原審卷第25頁背面），應依毒品危害防制條例第
    18條第1項規定沒收銷燬，及扣案之上開海洛因外包裝袋1只
    （最高法院96年度台上字第5551號判決參照）為被告所有，
    供其施用海洛因所用之物，業據其供承在卷，依刑法第38條
    第1項第2款之規定併予宣告沒收。其認事用法，核無不合，
    量刑亦屬允當。
四、上訴人即被告甲○○上訴意旨以自首為辯。經查本院訊問證
    人即警員乙○○證稱：「（本件是你於98年3月13日上午11
    時查獲，並執行搜索扣押？）是的。我是在板橋市○○路○
    段608巷與仁化街口查獲被告，並執行搜索扣押。」、「（
    當天為何對被告執行搜索扣押？）我當時剛好在文化路二段
    608巷口查訪，看到被告鬼鬼祟祟、行為詭異，才上前盤查
    。經過盤查發現他有毒品前科，我就請他拿出身上東西，是
    他自己從口袋拿出海洛因的。」（本院卷第29頁背面）是本
    件與刑法第62條自首要件不符，被告上訴意旨所稱自首云云
    並無理由，本件應予以駁回。
據上論斷，應依刑事訴訟法第368條，判決如主文。
本案經檢察官何明楨到庭執行職務。
中    華    民    國    98    年    10    月    22    日
                刑事第二十二庭  審判長法  官  郭雅美
                                      法  官  魏新國
                                      法  官  洪于智
以上正本證明與原本無異。
如不服本判決，應於收受送達後10日內向本院提出上訴書狀，其
未敘述上訴之理由者並得於提起上訴後10日內向本院補提理由書
（均須按他造當事人之人數附繕本）「切勿逕送上級法院」。
                                      書記官  陳啟文
中    華    民    國    98    年    10    月    22    日
附錄：本案論罪科刑法條全文
毒品危害防制條例第10條：
施用第一級毒品者，處6月以上5年以下有期徒刑。
施用第二級毒品者，處3年以下有期徒刑。


司法院資訊處製作；財團法人民間司法改革基金會備份。
